【裁判字號】    99,小上,12
【裁判日期】    990730
【裁判案由】    清償債務
【裁判全文】
臺灣新竹地方法院民事判決  99年度小上字第12號
上  訴  人  展林股份有限公司
法定代理人  甲○○
被上訴人    皓業電機股份有限公司
法定代理人  乙○○
上列當事人間請求清償債務事件，上訴人對於民國99年3月31日
本院竹北簡易庭98年度竹北小字第272號第一審小額民事判決提
起上訴，本院判決如下：
    主  文
上訴駁回。
第二審訴訟費用新臺幣壹仟伍佰元由上訴人負擔。
    事實及理由
壹、程序部分：
    按對於小額程序之第一審裁判之上訴或抗告，非以其違背法
    令為理由，不得為之，民事訴訟法第436條之24第2項定有明
    文。又對於小額程序之第一審裁判之上訴，上訴狀內應記載
    上訴理由，表明下列各款事項：(一)原判決所違背之法令及具
    體內容。(二)依訴訟資料可認為原判決有違背法令之具體事實
    ，民事訴訟法第436條之25亦有規定。依民事訴訟法第436條
    之32第2項準用同法第468條及第469條第1款至第5款規定，
    判決不適用法規或適用不當者，為違背法令，判決有同法第
    469條所列各款情形之一者，為當然違背法令。本件上訴人
    以被上訴人與上訴人間就辦理外勞宿舍管理事項，所生之勞
    管理費委任報酬債權應適用民法第125條一般時效規定，請
    求權時效為15年。原審誤用民法第126條短期時效規定，為
    判決違背法令。核其上訴理由，堪認對於其所主張原第一審
    小額判決違背法令之情事，已有具體之指摘，並已揭示該違
    背法令之法規條項內容，是上訴人提起本件上訴，應認為已
    具備合法要件，合先敘明。又小額程序之第二審判決，依上
    訴意旨足認上訴為無理由者，得不經言詞辯論為之，民事訴
    訟法第436條之29第2款亦定有明文。
貳、上訴人上訴意旨除與原判決記載相同者，茲引用之外，補稱
    ：
一、緣被上訴人委託上訴人辦理聘僱外籍勞工（下稱外勞)及外
    勞住宿管理事宜，有委託合約可稽;然被上訴人於民國92年
    4月底終止委託宿舍管理，委託管理期間尚有91年10月至92
    年4月止，共7期管理費共計新台幣 (下同)43984 元未給付
    予上訴人，有上訴人開立之統一發票請款憑證為據，屢經上
    訴人催討，仍未獲置理，為保權益，依契約及委任關係提起
    訴訟。經原審判決上訴人敗訴，其理由略以本件委任報酬之
    請求權，因已逾時效，而予以駁回。
二、被上訴人委任上訴人為其辦理外勞宿舍管理，雖上訴人依據
    被上訴人之外勞員工住宿人數及管理支出，向被上訴人申請
    勞務管理費，然費用金額必須視人數多寡（並非每月都是固
    定人數）及管理支出以為申請給付依據，亦即非定期定額給
    付型態之勞務管理費，故自應非屬民法第126條所規範事由
    ，請求權時效應為15年。故依法提起本件上訴。並聲明：
(一)原判決廢棄。
(二)被上訴人應給付上訴人43984元整，及自訴狀繕本送達翌日
    起至清償日止，按年息百分之5計算之利息。
(三)訴訟費用由被上訴人負擔。
、本件經本院審閱卷證，就本件上訴之爭點應為：兩造間就辦
    理外勞宿舍管理事項所生之勞務管理費委任報酬債權，究否
    屬民法第126條所謂一年或不及一年之定期給付債權，適用
    短期時效，抑或適用民法125 條一般時效規定，請求權時效
    為15年？並就爭點論述如下：
(一)兩造間於88年3月間簽訂外勞聘僱契約之情，業經上訴人於
    原審提出合約書為證，且上訴人分於91年10月23日、91年11
    月28日、91年12月23日、92年1月23日、92年2月23日、92年
    3月23日開立金額均為7200元及92年4月23日開立2880元之統
    一發票，亦經被上訴人收受等情，應知兩造確就辦理外勞宿
    舍管理事項成立委任契約。
(二)按利息、紅利、租金、贍養費、退職金及其他一年或不及一
    年之定期給付債權，其各期給付請求權，因五年間不行使而
    消滅，民法第126條定有明文。又民法第126條所謂一年或不
    及一年之定期給付債權，係指基於一定法律關係，一年或不
    及一年之定期給付債權，如利息等同一性質之債權，因每次
    一年或一年以下期間之經過順次發生之債權而言。經查：依
    據上訴人就本件委任關係，於原審所提出之發票及勞務費給
    付清單觀之，系爭委任報酬顯係為以逐月之經過而陸續發生
    之債權，故觀諸上訴人於原審所提之關於91年8月、9月、10
    月之報酬，係被上訴人分以發票91年12月10日、92年1月10
    日、91年10月7日之支票給付等情，當可推知被上訴人應清
    償債務之期限為處理委任事務當月後之第4個月之10日前，
    從而，上訴人與被上訴人間勞務管理費委任報酬，係屬民法
    第126條所規定之一年或不及一年之定期給付債權，縱上訴
    人認勞務管理費須依每月實際管理人數作認定，並非每月定
    額，惟實際上仍為每月一定期間經過順次而生之債權，依法
    應適用民法第126條而非適用民法第125條，故原審認定上訴
    人請求之勞務管理費債權應適用民法第126條規定，且系爭
    委任報酬請求權已罹於時效而消滅，依法並無違誤。綜上所
    述，上訴人主張原判決有其所述之違背法令情事等語，洵屬
    無據，依其上訴意旨足認本件上訴為無理由，爰依首開法律
    意旨，不經言詞辯論，逕予判決駁回其上訴。
三、本件第二審訴訟費用，確定為如主文第2項所示金額。
肆、據上論結，本件上訴無理由，依民事訴訟法第436條之32第1
    項、第2項、第449條第1項、第436條之29第2款、第436條之
    19第1項、第78條，判決如主文。
中    華    民    國    99    年    7    月    30    日
                  民事第二庭  審判長法  官   盧玉潤
                                    法  官   楊明箴
                                    法  官   彭淑苑
以上正本係照原本做成。
不得上訴。
中    華    民    國    99    年    7    月    30    日
                                    書記官   王恬如

司法院資訊處製作；財團法人民間司法改革基金會備份。
